臺北高等行政法院判決
　　　　　　　　　　　　　　　　　　 96年度簡字第00175號
原　　　告　甲○○
被　　　告　行政院農業委員會
代　表　人　蘇嘉全（主任委員）
上列當事人間因老年農民福利津貼事件，原告不服行政院中華民
國95年12月29日院臺訴字第0950095469號訴願決定，提起行政訴
訟。本院判決如下：
　　主  文
原告之訴駁回。
訴訟費用由原告負擔。
　　事  實
一、事實概要：原告於民國（以下同）95年08月13日向臺東縣臺
    東地區農會申領老年農民福利津貼，經該農會轉請原處分機
    關勞工保險局審查結果，以其已領取勞工保險老年給付，復
    於老年農民福利津貼暫行條例87年11月11日修正公布後於91
    年03月28日再參加農民健康保險，不得申請老年農民福利津
    貼，乃於95年09月25日以保受福字第09566328620號函復不
    予發給老年農民福利津貼；嗣原告提出申復，經原處分機關
    以95年10月27日保受福字第09510088630號函復仍不予發給
    。原告不服，提起訴願，經訴願決定駁回，原告猶未甘服，
    遂向本院提起行政訴訟。
二、兩造主張：
甲、原告起訴意旨略以：
  (一)原告雖俱勞保身分，但自74年11月即加入臺東地區農會，從
    此對農事工作未曾間斷，於76年07月20日時就擁有臺東市○
    ○段及德安段農牧用地，至今俱農民身分將近20年，比87年
    11月11日以前才加入農保之老年農民更資深；由原告舊身分
    證職業欄登記為自耕農，且讀農業學校畢業，目前尚管理約
    1公頃左右之釋迦園等，足以證明原告並非領取勞保老年給
    付後，才參加農事工作投機取巧之老年農民。老年農民福利
    津貼暫行條例以預設立場式的加保時間，欺負善良農民，而
    原處分機關為了要討回原告所領取勞保老年給付款，一再以
    雙重標準的老年農民福利津貼暫行條例拒發原告老農年金，
    實令原告不符，亦有欠公平。
  (二)老年農民福利津貼暫行條例係以87年11月11日以前加入農民
    健康保險之老年農民，無論領有社會保險給付或勞工保險老
    年給付，均可領取老農年金，足見勞工保險老年給付和老農
    年金應屬兩碼子事，不該混為一談。由於不能同時具有勞、
    農保身分，原告年滿60歲辦理退休，領取新台幣（以下同）
    91萬6 千餘元勞工保險老年給付，此為原告30餘年對社會貢
    獻心力、打拼工作，也自付不少勞保費所換來的，並非平白
    無故領取。由此可見，要領勞保老年給付是要先付出才能得
    到，而老農年金係政府照顧老年農民，所以必須年滿65歲才
    有資格受惠，由此可見二者之目的迥然不同，所以老年農民
    福利津貼暫行條例將領取勞保老年給付者排除在外，實有欠
    公平，更不該以預設立場式的加保時間來封殺領有勞保給付
    之老年農民，有失政府照顧老年農民之德政。
  (三)原告因勞保關係除了加入農保時間無法符合外，其他各項條
    件和87年11月11日以前才加入農保之老年農民並無不同，請
    被告勿再以雙重標準老年農民福利津貼暫行條例拒發原告老
    農年金，請鈞院撤銷原處分及訴願決定，以維原告權益。
乙、被告答辯意旨略以：
    查原告已領取勞工保險老年給付，復於老年農民福利津貼暫
    行條例87年11月11日修正公布後於91年03月28日再加入農民
    健康保險，有勞工保險老年給付詳細資料查詢及被保險人異
    動資料附卷可稽，復為原告所自承，原處分機關不予給付老
    年農民福利津貼，揆諸上揭規定，並無不妥，原處分應予維
    持，訴願決定駁回，亦無不合；本件原告之訴為無理由，爰
    請求判決駁回原告之訴。
　　理  由
一、按「本條例所稱老年農民，應符合下列各款資格條件︰一、
    年滿65歲。二、申領時參加農民健康保險之農民且加保年資
    合計6 個月以上者或已領取勞工保險老年給付之漁會甲類會
    員，且會員年資合計6 個月以上者。」「符合前條資格條件
    之老年農民，得申請發給福利津貼，每月新臺幣5 千元，發
    放至本人死亡當月止。」「已領取社會保險老年給付者，於
    本條例87年11月11日修正公布後再加入農民健康保險者或加
    入勞工保險之漁會甲類會員，不適用本條例之規定。」分別
    為老年農民福利津貼暫行條例第3 條、第4 條第1 項及第4
    項之規定。另「本條例第4 條第4 項所稱已領取社會保險老
    年給付者，其範圍如下：一、已領取公教人員保險養老給付
    者及中華民國88年05月31日前已領取私立學校教職員保險養
    老給付者。二、已領取勞工保險老年給付者。三、已領取軍
    人保險退伍給付者。」為老年農民福利津貼申領及核發辦法
    第4 條之規定。
二、本件係原告於95年08月13日向臺東縣臺東地區農會申領老年
    農民福利津貼，經原處分機關勞工保險局審查結果，以其已
    領取勞工保險老年給付，不得申請老年農民福利津貼，乃於
    95年09月25日函復不予發給老年農民福利津貼；原告則表不
    服，為如事實欄所載之主張。是本件應審究者厥為原告申領
    老年農民福利津貼，是否有理。
三、經查：
  (一)原告已於91年2 月1 日領取916,110 元勞工保險老年給付，
    復於91年03月28日再加入農民健康保險之事實，此有勞保老
    年給付詳細資料查詢及被保險人異動資料查詢等資料附原處
    分卷可稽，且為原告所不爭執，洵堪認定。
  (二)依上開老年農民福利津貼暫行條例第4 條第4 項規定意旨，
    係已領取社會保險老年給付者，於本條例87年11月11日修正
    公布後再加入農民健康保險者，不得申領老年農民福利津貼
    。本件原告既已領取勞工保險老年給付，復於老年農民福利
    津貼暫行條例87年11月11日修正公布後於91年03月28日再加
    入農民健康保險，已如上述；是以，原處分機關不予給付老
    年農民福利津貼，自屬有理。
四、綜上所述，原處分依法自無不合，訴願決定遞予維持，亦無
    不合。原告仍執前詞，訴請撤銷原處分及訴願決定，以維原
    稅及地價稅，並請求應給予老年農民福利津貼，為無理由，
    應予駁回。又本件為簡易訴訟程序事件，依卷內資料及本院
    調查所得，事證已臻明確，故不經言詞辯論為之，併此敘明
    。
據上論結，本件原告之訴為無理由，依行政訴訟法第233條第1項
、第236條、第195條第1項後段、第98條第3項前段，判決如主文
。
中　　華　　民　　國　 　96 　　年　  6　　月　 29  　日
                           第七庭　法　官  黃秋鴻
上為正本係照原本作成。
本件以訴訟事件所涉及之法律見解具有原則性者為限，始得於本
判決送達後20日內向本院提出上訴狀並表明上訴理由，如已於本
判決宣示後送達前提起上訴者，應於判決送達後20日內補具上訴
理由（均按他造人數附繕本），且經最高行政法院許可後方得上
訴。
中　　華　　民　　國　 　96 　　年　  6　　月　 29  　日
 　　  　　　　　　　   　　　     書記官  蘇婉婷
